【裁判字號】    89,訴,538
【裁判日期】    890915
【裁判案由】    偽造文書等
【裁判全文】
臺灣彰化地方法院刑事判決                          八十九年度訴字第五三八號
    公  訴  人  臺灣彰化地方法院檢察署檢察官
    被      告  乙○○
右列被告因偽造文書等案件，經檢察官提起公訴（八十八年度偵字七七０四號），本
院判決如左：
        主  文
乙○○連續行使偽造私文書，足以生損害於公眾及他人，處有期徒刑肆月，緩刑貳年
。
臺灣省彰化縣員林戶政事務所八十八年四月六日印登字第００三一三六號印鑑登記證
明申請書及印登字第０００三一三五號印鑑變更登記申請書上所偽造之「黃地」署押
均沒收。
        事  實
一、乙○○因其父黃地於民國（下同）八十八年三月二十五日死亡，而其父與叔父們
    共有之土地前經政府徵收而發給台泥、工礦、農林等上市公司之股票，均由其父
    保管，其父死後，經叔父要求變賣股票以分配金錢，因其中台泥股票三百十六股
    其父已先行在股票上蓋妥印章，遂於同年月二十六日打電話至設於彰化縣員林鎮
    ○○路六十九號一樓之大順綜合證券股份有限公司員林分公司（下稱甲○○○員
    林分公司），將上開台泥股票三百十六股出售，於同年月二十九日成交，扣除手
    續費及交易稅後得款新台幣（下同）八千一百五十九元，嗣為順利出售其父未加
    蓋印章之台泥股票五百九十九股、台紙股票二百八十九股、工礦股票九十三股及
    農林股票三百四十八股，明知其父業於八十八年三月二十五日死亡，竟於八十八
    年四月六日，持其父置於家中之身分證及非印鑑章，前往員林戶政事務所以黃地
    之印鑑遺失為由辦理印鑑變更，在印登字第０００三一三六號印鑑登記申請書及
    印登字第０００三一三五號印鑑變更登記申請書上，偽造其父黃地之署押，並盜
    蓋變更後之印章，持交承辦人員辦理，足生損害於戶政機關管理之正確性及黃地
    之繼承人，爾後即承前開之犯意，在其父未加蓋印章之前開股票上加蓋變更後之
    印鑑章，分別於同年四月十七日、四月二十六日及五月十日將台泥、工礦、台紙
    及農林之股票送至甲○○○員林分公司轉交集保公司保管，再於八十八年四月十
    九日打電話至甲○○○員林分公司出售台泥股票五百九十九股，同年月二十日成
    交，扣除手續費及交易稅後得款一萬七千二百零五元，同年月二十六日以同一手
法出售台紙股票二百八十九股及工礦股票九十三股，同年月二十七日成交，扣除
    手續費及交易稅後分別得款四千四百八十一元及三千九百八十三元，同年五月十
    日以同一手法出售農林股票三百四十八股，同年月十一日成交，扣除手續費及交
    易稅後得款一萬四千八百二十二元，股票全部售出後即將股款分給五位叔父每人
    六千五百五十九元，乙○○與其弟則平分六千五百五十九元，嗣因乙○○於八十
    八年五月十三日前往員林戶政事務所辦理黃地之死亡登記，經該所人員查悉有異
    而報警查獲。
二、案經彰化縣警察局員林分局報請臺灣彰化地方法院檢察署檢察官偵查起訴。
        理  由
一、訊據被告乙○○坦承右揭事實不諱，核與證人黃平溪即被告之弟、證人黃丙寅即
    被告之叔父及證人吳耀星即甲○○○員林分公司負責人到庭證述及結證明確，復
    有印鑑變更登記申請書、印鑑登記證明申請書、死亡登記申請書、黃地之相驗屍
    體證明書、甲○○○分戶對帳單、委託書、零股送存申請書等影本及黃地之證券
    與活期儲蓄存款存摺影本在卷可稽。本件事證明確，被告犯行堪以認定。
二、核被告所為，係犯刑法第二百十六條行使第二百十條之罪，其先後多次盜用印章
    及行使之行為，時間緊接，犯罪構成要件相同，顯係基於概括犯意反覆為之，為
    連續犯，均應依法加重其刑，又其盜用印章及偽造署押之行為，係偽造私文書之
    階段行為，又偽造私文書之低度行為應為行使之高度行為所吸收，均不另論罪。
    爰審酌被告犯罪之動機、手段、所生危害及犯罪後態度等一切情狀，量處如主文
    所示之刑。又被告前未曾受有期徒刑以上刑之宣告，有臺灣高等法院被告全國前
    案紀錄表在卷可參，今因一時失慮誤罹法網，經此論罪科刑之教訓，應知所警惕
    而無再犯之虞，本院認其所宣告之刑，以暫不執行為適當，併予宣告緩刑二年，
    以勵自新。另臺灣省彰化縣員林戶政事務所八十八年四月六日印登字第００三一
    三六號印鑑登記證明申請書及印登字第０００三一三五號印鑑變更登記申請書上
    所偽造之黃地署押均沒收。公訴人認被告前開行為亦涉犯詐欺取財罪嫌，惟被告
    係在叔父及其父之繼承人授權之下出售其父之股票，事後並將所得股款平均分配
    ，已如前述，難認被告有何不法所有之意圖，核與詐欺罪之構成要件不符，惟公
    訴人認此與前開起訴經本院判決有罪之行使偽造私文書罪有裁判上一罪之牽連關
    係，爰不另無罪之諭知，併此敘明。
據上論斷，應依刑事訴訟法第二百九十九條第一項前段，刑法第五十六條、第二百十
六條、第二百十條、第七十四條第一款、第二百十九條，判決如主文。
中      華      民      國       八十九    年      九    月     十五    日
                                           法      官  林  慧  英
右正本證明與原本無異。
如不服本判決，應於判決送達後十日內，向本院提出上訴狀（須附繕本）。
                                           法院書記官  葉  春  涼
中      華      民      國       八十九    年      九    月     十八    日
刑法第二百十六條
行使第二百十條至第二百十五條之文書者，依偽造、變造文書或登載不實事項或使登
載不實事項之規定處斷。
刑法第二百十條
偽造、變造私文書，足以生損害於公眾或他人者，處五年以下有期徒刑。
刑法第二百十九條
偽造之印章、印文或署押，不問屬於犯人與否，沒收之。


司法院資訊處製作；財團法人民間司法改革基金會備份。
